---
title: "Kod Igor"
author: "Igor Gryzło"
date: "2023-03-12"
output: word_document
---

```{r}
if(!require(knitr))install.packages("knitr")
library(knitr)
```

```{r}
library(readxl)
```


```{r}
DaneIG <- read_excel("C:fakepath/DaneIG.xlsx")
```

Model Regresji cen mieszkań we Wrocławiu

1. Uzasadnienie wyboru modelu i wyjaśnienie jego elementów
 Wybrałem dane opisujące ceny mieszkań we Wrocławiu z powodu mojego zainteresowania
rynkiem nieruchomości, od dłuższego czasu śledzę trendy zachodzące na rynku mieszkań. W
moich danych posiadam 3 zmienne:
 „Lata użytkowania budynku” – określają ile lat minęło od wybudowania budynku
 „Odległość od Centrum” – określa drogę od rynku głównego we Wrocławiu wyrażoną
w kilometrach.
 „Metraż” - określa wielkość mieszkania wyrażoną w metrach kwadratowych.
Wybrałem te dane, ponieważ takie dane są najbardziej istotnymi kryteriami wyboru
mieszkania, co znacząco odbija się na jego cenie – Lata użytkowania określają stopień zużycia
budynku i infrastruktury, odległość od centrum wpływa na dojazd (czas) do
najpotrzebniejszych miejsc w życiu codziennym a metraż wpływa na komfort użytkowania.
Źródło: https://www.otodom.pl
Przygotowania danych polegało na odrzuceniu tych w których nie znałem dokładniej
lokalizacji lub data budowy budynku nie była wyszczególniona w ogłoszeniu. 

2. Analiza dopasowania modelu
Wykres zależności Ceny i okresu użytkowania budynku: 

```{r}
plot(DaneIG$Cena~DaneIG$`Lata użytkowania budynku`)
ModelL<- lm(DaneIG$Cena~DaneIG$`Lata użytkowania budynku`)
abline(ModelL$coef,lty=5)
```

Dla tej zmiennej występuję zależność liniowa ujemna, oznacza to, że wraz ze wzrostem lat użytkowania cena
mieszkania spada.

```{r}
plot(DaneIG$Cena~DaneIG$`Odległość od centrum`)
ModelO<- lm(DaneIG$Cena~DaneIG$`Odległość od centrum`)
abline(ModelO$coef,lty=5)
```
Dla tej zmiennej występuje również zależność liniowa ujemna, oznacza to, że wraz ze wzrostem odległości od
centrum cena mieszkania maleje. 

```{r}
plot(DaneIG$Cena~DaneIG$`Metraż`)
ModelM<- lm(DaneIG$Cena~DaneIG$`Metraż`)
abline(ModelM$coef,lty=5)
```

Dla tej zmiennej występuje zależność liniowa dodatnia, oznacza to, że wraz ze wzrostem metrażu cena
mieszkania również się zwiększa.
Z racji tego, że w tym modelu wszystkie zmienne są dobrze dopasowane (p-value poniżej 0,05) Nie
zdecydowałem się na dodawanie dodatkowych zmiennych i transformowanie zmiennych. 

```{r}
row.names(DaneIG)
ModelX <- lm(Cena~`Lata użytkowania budynku`+`Odległość od centrum`+`Metraż`,data=DaneIG)
summary(ModelX)

```
Analiza macierzy korelacji:
 Cena-Lata użytkowania - umiarkowana korelacja ujemna
 Cena-Odległość od centrum – słaba korelacja ujemna
 Cena-Metraż – umiarkowana korelacja dodatnia 
```{r}
cor_matrix <- cor(DaneIG)
print(cor_matrix)
```
Ocena występowania problemu współliniowości – Powyższy wykres dodatkowo pozawala nam ocenić
współliniowość, w tym celu musimy się skupić na korelacji między zmiennymi objaśniającymi. Jeśli któraś z
tych wartości wynosiłaby powyżej 0,7 lub poniżej -0,7 moglibyśmy zaobserwować taki problem. W przypadku
tych danych on nie występuje. 

3. Porównanie Modeli:
 Ocena sensowności znaków oszacowanych parametrów – Korzystając z poniższego screena można
zauważyć, że wszystkie znaki i wartości parametrów są prawidłowe. (Metraż mieszkań zwiększa ich
cenę a większa odległość od centrum i wiekowość budynku ją obniża) Oznacza to, że według tej
metody wszystkie modele są równie precyzyjne. 
```{r}
#Model ze wszystkimi zmiennymi
coef(ModelX)
summary(ModelX)

#Model bez zmiennej "Metraż"
Model1 <- lm(Cena~`Lata użytkowania budynku`+`Odległość od centrum`,data=DaneIG)
coef(Model1)
summary(Model1)


#Model bez zmiennej "Odległość od Centrum"
Model2 <- lm(Cena~`Lata użytkowania budynku`+`Metraż`,data=DaneIG)
coef(Model2)
summary(Model2)

#Model bez zmiennej "Lata użytkowania budynku"
Model3 <- lm(Cena~`Odległość od centrum`+`Metraż`,data=DaneIG)
coef(Model3)
summary(Model3)

```
Z kolejnych screenów (u góry) wynika, że Pierwotny model jest najlepiej dopasowany.
Ponieważ P-value mają prawie najniższe wartości – oznacza to, że dane bardzo dobrze opisują
model. Dodatkowo w 1 modelu wartości Ve i R^2 są najwyższe co oznacza, że model najlepiej opisuje
dane. Podsumowując wybieram model nr. 1 ze wszystkimi zmiennymi. 
```{r}
#interpretacja parametrów i testów
summary(ModelX)
```
4. Analiza otrzymanych wyników empirycznych
 Interpretacja parametrów: (summary dla modelu z 3 zmiennymi na screenie u góry)
o P-Value – im mniejszą wartość przyjmuje tym zmienna lepiej opisuje model, przyjmujemy, że
te poniżej 0,05 są istotne statystycznie.
o Błąd standardowy (Std. Error) – oznacza ile średnio myli się model dla każdej zmiennej na
plus lub minus
o Residual standard error (Błąd standardowy reszt): Wartość błędu standardowego reszt
wynosi 111.5 na 21 stopniach swobody. Błąd standardowy reszt służy do oceny jakości
prognoz modelu. Im niższa wartość, tym lepsza prognoza.
 Interpretacja testów:
o Test T i Test F: summary również pokazuję 2 wartości które używane są w tym teście, w
modelu p-value wynosi 0,003149 co oznacza to, że grupa zmiennych jest istotna dla modelu,
ponadto F-Statistics wynosi 6,8 co również świadczy o dobrym dopasowaniu modelu.
 Analiza miar dopasowania – Im większa wartość R^2 tym lepsze dopasowanie modelu. W przypadku
tego modelu wynosi 0.4749. Adjusted R^2 uwzględnia liczbę zmiennych niezależnych w modelu im
mniejszy tym więcej niezależnych w modelu 0,3999. 
5. Diagnostyka Reszt
 Wykres Reszt: 
```{r}
par(mfrow=c(2,1))
plot(ModelX$res,ylab="Residuals",main="Index plot of residuals")
abline(h=0,col="red")
plot(ModelX$fit,ModelX$res,xlab="Fitted",ylab="Residuals")
abline(h=0,col="red")
```
Na wykresie można zaobserwować wartości oscylujące wokół zera. W Okolicach indeksu 12 można zaobserwować
skok co może oznaczać, że model jest zakłócony przez wyjątkowe wartości.
 Wykres Kwantyl-Kwantyl – na wykresie można zaobserwować punkty które są blisko prostej,
oznacza to, że rozkład reszt jest normalny. 

```{r}
par(mfrow=c(1,1))
qqnorm(ModelX$res,ylab="Residuals")
qqline(ModelX$res)
```
Test niezależności
```{r}
library(randtests)
runs.test(ModelX$res)
```
Z tego testu możemy zaobserwować, że p-value wynosi 0.03688, oznacza to, że istnieje mniej niż
3,7% szansy, że reszty są niezależne. Zważając na poziom istotności 0,05 mamy wystarczające
dowody aby odrzucić hipotezę o niezależności reszt. Wartość statistic oznacza, że nasze dane nie
są niezależne więc weźmiemy pod uwagę 3 inne modele (z 1 wyrzucona zmienna).
```{r}
#porównanie modeli pod kątem niezależności
runs.test(ModelX$res)
runs.test(Model1$res)
runs.test(Model2$res)
runs.test(Model3$res)
```
Z powyższego screena można wywnioskować, że najbardziej niezależne reszty posiada model
2 i 3. W tym wypadku wybieram do dalszej kontynuacji projektu Model nr 3 czyli z
wykluczoną Lata użytkowania budynku.

6. Zastosowanie Modelu:
 Określenie współczynników dla danych zmiennych
 Wyliczenie przewidywanej ceny (może się różnić o odchylenie standardowe)


```{r}
#6. Zastosowanie modelu

names(Model3)
Model3$coefficients

beta_0<- ModelX$coefficients['(Intercept)']
beta_Metraż<- ModelX$coefficients['Metraż']
beta_Odległość<- Model3$coefficients['`Odległość od centrum`']

#Wyliczanie Przewidywanej ceny dla poszczególnych metraży

our_forecast<- beta_0+beta_Metraż*67+beta_Odległość*10
our_forecast1<- beta_0+beta_Metraż*43+beta_Odległość*10
#Przewidywana cena dla mieszkania oddalonego o 10 km od centrum i powierzchni 67 metry kwadratowe
print(our_forecast)
#Przewidywana cena dla mieszkania oddalonego o 10 km od centrum i powierzchni 43 metrów kwadratowych 
print(our_forecast1)
```
7. Analiza i wykluczenie wartości odstających
```{r}
#Analiza Outliers
jack <- rstudent(Model3)
plot(jack,ylab="Jacknife Residuals",main="Jacknife Residuals")
jack[abs(jack)==max(abs(jack))]

#Usunięcie zmiennej 12 i porównanie modeli

cook <- cooks.distance(Model3)
Model3_Sub <- lm(Model3, data = DaneIG, subset = -12)

summary(Model3_Sub)
summary(Model3)
```
Z wykresu i tekstu w konsoli wynika, ze index 12 jest wartością odstającą.
Porównanie wyników po wyrzuceniu zmiennej 12. 
Powyższy screen pokazuję, że usunięcie danej 12 znacząco poprawiło dopasowanie modelu i p-value. 
